【裁判字號】    89,上訴,739
【裁判日期】    890523
【裁判案由】    偽造文書等
【裁判全文】
臺灣高等法院臺中分院刑事判決                    八十九年度上訴字第七三九號
    上  訴  人
    即  被  告  甲○○
右上訴人因偽造文書案件，不服臺灣南投地方法院八十八年度訴字第三三二號中華民
國八十九年二月廿九日第一審判決（起訴案號：臺灣南投地方法院檢察署八十八年度
偵字第四二九七、四五七六號），提起上訴，本院判決如左：
      主  文
原判決關於甲○○部分撤銷。
甲○○共同連續行使偽造私文書，足以生損害於他人，累犯，處有期徒刑肆月。如附
表所示之乙○○之署押均沒收。
      事  實
一、甲○○曾於民國（下同）八十三年五月間因違反麻醉藥品管理條例案件，經台灣
    台北地方法院判處有期徒刑四月確定，於同年十月十三日易科罰金執行完畢，其
    於八十八年五月十六日二十二時許，在南投縣草屯鎮○○路六四二號中投加油站
    值班時，拾獲乙○○所遺失之美商花旗銀行台北分行信用卡（卡號：五四三三─
    七四ＯＯ─四七Ｏ五號）一張，因缺錢花用，即與同為該加油站職員之陳燈發，
    意圖為自己不法所有，並基於共同概括犯意之聯絡，將上開信用卡予以侵占入己
    後，先持該信用卡在中投加油站先行試刷，確認為有效之信用卡後，交由陳燈發
    於同月十七日凌晨四時許，持該信用卡至南投縣草屯鎮○○路欣林加油站設法換
    取現金。陳燈發向欣林加油站職員洪進順表示因缺錢花用，該信用卡為其母所有
    ，欲以刷卡方式換取現金新台幣（下同）一千元，洪進順因金額不大乃應允，而
    持上開信用卡刷卡一千元列印簽帳單，交由陳燈發在簽帳單上持卡人簽名欄上偽
    簽乙○○之署押一枚，表明係乙○○本人消費之旨刷卡消費，而偽造具有交易契
    約性質之私文書，並持以行使，足以生損害於持卡人乙○○及信用卡發卡公司美
    商花旗銀行台北分行（下稱花旗銀行）對於信用卡管理之正確性，致花旗銀行陷
    於錯誤而准其消費一千元，並由洪進順交付一千元予陳燈發，其後甲○○分得五
    百元，嗣於同日上午七時許及同日九時許，再由甲○○與陳燈發再共同持上開信
    用卡先後前往福泰銀樓及內轆加油站，分別刷卡消費一萬二千七百元及二百元，
    均由陳燈發在簽帳單上偽簽乙○○之署押各一枚，表明係乙○○本人消費之旨刷
    卡消費，而偽造具有交易契約性質之私文書，並持以行使，足以生損害於持卡人
    乙○○及花旗銀行對於信用卡管理之正確性，致花旗銀行陷於錯誤而均准其如數
    消費，同時使福泰銀樓及內轆加油站陷於錯誤而分別交付一萬二千七百元之飾金
    及二百元之油精，得手後並將金飾變賣成現金，朋分花用，嗣甲○○與陳燈發於
    同日上午十時九分，欲以同一手法前往金瑞成銀樓刷卡消費一萬九千五百九十元
    以詐騙飾金時，因店員陳麗美發現該信用卡係女性姓名，而拒絕交易，始未得逞
    ，嗣因乙○○發現信用卡遺失，遂報警循線查獲。
二、案經乙○○訴南投縣警察局草屯分局報請台灣南投地方法院檢察署檢察官偵查起
        理  由
一、右揭事實，訊據被告甲○○於偵審中坦承不諱，核與共同被告陳燈發、洪進順所
    供及被害人乙○○之指述、證人陳麗美、李素華於警訊中所述及王志隆、曾鈺蓉
    於警訊及偵審中供述之內容相符，並有贓物認領保管單、花旗銀行繳款通知書各
    一件、簽帳單四張及統一發票一張等件在卷可稽，本件事證明確，被告犯行，均
    堪以認定。
二、核被告甲○○所為，係犯刑法第二百十六條之行使第二百十條偽造私文書罪、第
  三百三十七條之侵占遺失物罪、第三百三十九條第一項之詐欺取財既遂罪及同條
    第三項之詐欺取財未遂罪。被告與陳燈發二人間，就上開犯行，有犯意聯絡及行
    為分擔，均為共同正犯；又被告先後多次行使偽造私文書及詐欺取財犯行，時間
    緊接，所犯係犯罪構成要件相同之罪，顯係基於概括之犯意而為，為連續犯，應
    各論以一罪，並依刑法第五十六條之規定，加重其刑；又被告所犯上開三罪間，
    有方法、結果之牽連關係，應依刑法第五十五條後段之規定，從一重之行使偽造
    私文書罪行處斷。被告偽造如事實欄所示之乙○○之署押，係偽造文書之部分行
    為，不另論罪。又被告等偽造私文書後持以行使，其偽造之低度行為，為行使之
    高度行為所吸收，應論以行使偽造私文書罪。又被告甲○○於八十三年五月間因
    違反麻醉藥品管理條例案件，經台灣台北地方法院判處有期徒刑四月確定，於同
    年十月十三日易科罰金執行完畢，此有台灣高等法院被告全國前案表及台灣南投
    地方法院檢察署刑案資料查註紀錄表各一件附卷可稽，其於五年內再犯本件有期
    徒刑以上之罪，為累犯，應依刑法第四十七條規定遞加重其刑。原審認上訴人罪
    證明確，予以論罪科刑，固非無見，惟查原審判決主文就如附表所示偽造之署押
    ，未緊接於被告所處主刑之後，記載應加以沒收，尚有未洽。上訴人上訴意旨以
    量刑過重為由，雖無可取，惟原判決既有可議，即無可維持，自應由本院將原判
    決撤銷改判，爰審酌被告犯罪之動機、手段、所生危害及犯罪後態度，因一時失
    慮致罹刑章，事後已知悔悟，自白犯行，並已與被害人乙○○達成和解，被害人
    亦當庭表示原諒之意等情等一切情狀，量處有期徒刑四月。如附表所示偽造之「
    乙○○」署押，應依刑法第二百十九條之規定沒收。
據上論斷，應依刑事訴訟法第三百六十九條、第三百六十四條、第二百九十九條第一
項前段，刑法第二十八條、第五十六條、第二百十六條、第二百十條、第三百三十九
條第一項、第三百三十七條、第五十五條、第四十七條、第二百十九條，罰金罰鍰提
高標準條例第一條前段，判決如主文。
本案經檢察官丙○○到庭執行職務。
中      華      民      國    八十九     年      五       月    二十三  日
                                  臺灣高等法院臺中分院刑事第一庭
                                        審判長法  官  陳  紀  綱
                                              法  官  陳  登  源
                                              法  官  蕭  錦  鍾
右正本證明與原本無異。
如不服本判決應於收受送達後十日內向本院提出上訴書狀，其未述上訴之理由者並
得於提起上訴後十日內向本院補提理由書（均須按他造當事人之人數附繕本）。
                                               書記官  蘇  昭  文
中      華      民      國    八十九     年      五       月    二十四  日
附表：
一、ＭＥＲＣＨＡＮＴ  ＣＯＰＹ特店存根信用卡簽帳單、八十八年五月十七日、金
    額新台幣一千元（欣林加油站）、持卡人簽名欄所偽造乙○○署押一枚。
二、ＭＥＲＣＨＡＮＴ  ＣＯＰＹ特店存根信用卡簽帳單、八十八年五月十七日、金
    額新台幣二百元（內轆加油站）、持卡人簽名欄所偽造乙○○署押一枚。
三、ＭＥＲＣＨＡＮＴ  ＣＯＰＹ特約商店存根信用卡簽帳單、八十八年五月十七日
    、金額新台幣一萬二千七百元（福泰銀樓）、持卡人簽名欄所偽造乙○○署押一
    枚。
本案論罪法條：
刑法第二百十六條：行使第二百十條至第二百十五條之文書者，依偽造、變造文書或
                  登載不實事項或使登載不實事項之規定處斷。
刑法第二百十條：偽造、變造私文書，足以生損害於公眾或他人者，處五年以下有期
                徒刑。
刑法第三百三十九條：意圖為自己或第三人不法之所有，以詐術使人將本人或第三人
                    之物交付者，處五年以下有期徒刑、拘役或科或併科一千元以
                    下罰金。
                    以前項方法得財產上不法之利益或使第三人得之者亦同。
                    前二項之未遂犯罰之。
刑法第三百三十七條：意圖為自己或第三人不法之所有，而侵占遺失物、漂流物或其
                    他離本人所持有之物者，處五百元以下罰金。
                                                                        Ｏ


司法院資訊處製作；財團法人民間司法改革基金會備份。
